臺灣臺北地方法院刑事判決　　　　　　 94年度訴緝字第250號
公　訴　人　臺灣臺北地方法院檢察署檢察官
被　　　告　甲○○
上列被告因妨害兵役案件，經檢察官提起公訴（92年度偵字第18
522號），因被告於本院準備程序進行中先就被訴事實為有罪之
陳述，經本院合議庭裁定適用簡式審判程序，茲判決如下：
    主  文
甲○○役齡男子意圖避免徵兵處理，而核准出境後，屆期未歸，
經催告仍未返國，致未能接受徵兵處理，處有期徒刑月，如易
科罰金，以佰元折算壹日。緩刑貳年
    事  實
一、甲○○明知己係民國72年次役齡男子，需應徵兵處理，竟意
    圖避免徵兵處理，於91年8月8日屆徵兵役年齡時，由其母乙
    ○○代以觀光名義向臺北市萬華區公所申請核准於91年8月
    10日出境至中國大陸，並訂於同年10月9日應自行返國，惟
    甲○○自同年8月10日出境後屆期仍滯留未歸，嗣經臺北市
    萬華區公所於同年11月7日，以北市萬兵字第09132469600
    號函通知其父柯明宏，催告甲○○返國履行兵役義務，因無
    人收受而遭退件，臺北市萬華區公所於92年1月9日再次派員
    至甲○○戶籍所在地（臺北市○○區○○路西3段70號4樓）
    送達催告函，仍因無人居住而無法送達，甲○○亦仍未返國
    。嗣臺北市政府將甲○○列徵92年645梯次常備兵，並於同
    年5月6日派員送達通知書，且通知徵集通報人柯明宏於當月
    14日前至富福里辦公室領取，亦無人收受退回，而甲○○仍
    未如期向收訓部隊報到，致未能接受徵兵處理。
二、案經臺北市政府移送臺灣臺北地方法院檢察署檢察官偵查起
    訴。
    理  由
一、按除被告所犯為死刑、無期徒刑、最輕本刑為3年以上有期
    徒刑之罪或高等法院管轄第一審案件者外，於準備程序進行
    中，被告先就被訴事實為有罪之陳述時，審判長得告知被告
    簡式審判程序之旨，並聽取當事人、代理人、辯護人及輔佐
    人之意見後，裁定進行簡式審判程序；又受命法官行準備程
    序，與法院或審判長有同一之權限，刑事訴訟法第273條之1
    第1項、第279條第2項分別定有明文。查本案被告甲○○所
    犯妨害兵役治罪條例第3條第7款之罪，並非死刑、無期徒刑
    、最輕本刑為3年以上有期徒刑之罪，亦非高等法院管轄第
    一審案件，經被告於本院準備程序進行中，先就被訴事實為
    有罪之陳述，於告知被告簡式審判之旨，並聽取檢察官及被
    告之意見後，本院合議庭裁定改以簡式審判程序進行，是本
    件之證據調查，依刑事訴訟法第273條之2規定，不受同法第
    159條第1項、第161條之2、第161條之3、第163條之1及第16
    4條至第170條規定之限制，合先敘明。
二、上揭事實，業據被告於本院審理時供承在卷；又被告係屆徵
    兵之役齡男子，不得任意出境，其母乙○○乃於91年8月8日
    向臺北市萬華區公所，依役男出境處理辦法申請出境，臺北
    市松山區公所於同日依役男出境處理辦法第4條第1項第3款
    之規定准許，並要求被告於出境後2個月內應返國，此有被
    告役男出境申請書1紙在卷可查（見偵查卷第16頁），被告
    係役男，其於出境時既知應該提出申請，則被告自應知悉相
    關役男入出境之規定。此外，並有兵籍表、入出境資料查詢
    表、臺北市萬華區公所91年11月7日北市萬字第09132469600
    號函及送達證書影本、臺北市政府兵役處92年7月18日北市
    兵二字第09231446401號函、部隊役男交接名冊、常備兵徵
    集令及送達證書、境管局入出境資料查詢列印資料、兵籍表
    、役男體格檢查表等附卷可參，堪認被告自白與事實相符，
    本件事證明確，被告犯行應堪認定。
三、核被告所為，係犯妨害兵役治罪條例第3 條第7 款役齡男子
    意圖避免徵兵處理，核准出境後，屆期未歸，經催告仍未返
    國，致未能接受徵兵處理罪。爰審酌被告逃避徵兵處理，破
    壞兵役公平性、影響國家安全，惟並無前科，素行良好，此
    有臺灣高等法院被告前案紀錄表在卷可查，其於40歲除役前
    ，仍應依法履行兵役義務等一切情狀，量處如主文所示之刑
    ，並諭知易科罰金之折算標準，以示懲儆。末按被告並無前
    科，有臺灣高等法院被告前案紀錄表在卷可憑，經此偵審教
    訓，當知有所警惕，且表示此次返國服役完畢後才再出國繼
    續完成學業，自無再犯之虞，本院認上開所宣告之刑，以暫
    不執行為適當，爰宣告緩刑2年，以啟自新。
據上論斷，依刑事訴訟法第273條之1第1項、第299條第1項前段
，妨害兵役治罪條例第3條第7款，刑法第11條前段、第41條第1
項前段、第74條第1款，罰金罰鍰提高標準條例第2條，逕以簡易
判決處刑如主文。
本案經檢察官鄭克盛到庭執行職務
中　　華　　民　　國　　94　　年　　12　　月　　14　　日
　　　　　　　　　刑事第十三庭  法　官　陳慧萍
上正本證明與原本無異。
如不服本判決，應於判決送達後10日內向本院提出上訴狀（應抄
附繕本）。告訴人或被害人如對於本判決不服者，應具備理由請
求檢察官上訴，其上訴期間之計算係以檢察官收受判決正本之日
期為準。
　　　　　　　　　　　　　　　　書記官　何適熹
中　　華　　民　　國　　94　　年　　12　　月　　19　　日
附錄本案論罪科刑法條：
妨害兵役治罪條例第3條
役齡男子意圖避免徵兵處理，而有下列行為之一者，處5年以下
有期徒刑：
一  徵兵及齡男子隱匿不報，或為不實之申報者。
二  對於兵籍調查無故不依規定辦理者。
三  徵兵檢查無故不到者。
四  毀傷身體或以其他方法變更體位者。
五  居住處所遷移，無故不申報，致未能接受徵兵處理者。
六  未經核准而出境，致未能接受徵兵處理者。
七  核准出境後，屆期未歸，經催告仍未返國，致未能接受徵兵
    處理者。
